【裁判字號】    90,交抗,52
【裁判日期】    900424
【裁判案由】    聲明異議
【裁判全文】
臺灣高等高雄分院法院刑事裁定                        九十年度交抗字第五二號
    抗  告  人
    即  異議人  甲○○
右抗告人因違反道路交通管理處罰條例案件，不服臺灣高雄地方法院中華民國九十年
四月二十四日裁定（九十年度交聲字第一二九號），提起抗告，本院裁定如左：
    主  文
抗告駁回。
    理  由
一、本案經本院審理結果，認原審裁定並無不當，應予維持，並引用原審裁定理由書
    之理由。
二、抗告意旨略以抗告人確於九十年一月十九日將聲明異議狀送至高雄市交通事件裁
    決所交予一位先生收執，且於開庭時（九十年三月二十九日）裁決所收文之承辦
    人蔡玉芳陳述表示其於春節前二天（及一月十九日及一月二十日）皆請假，豈能
    因公務人員之怠乎，而損及抗告人之異議權云云；惟經原審核閱本件異議狀上原
    處分機關蓋用之收文章原係蓋印九十年一月二十九日後改為九十年一月三十一日
    ，再訊之證人即原處分機關負責蓋用收文章之承辦人員蔡玉芳到庭結證稱：伊每
    日上班時都會先將聲明異議狀分文，因為具有時效性，本件係在一月二十九日蓋
    用收文章後可能夾到別的承辦人處，所以一月三十一日，又將本件拿來重分，再
    填上字號，但本件並未遲誤異議人之時間，且伊於九十年一月十五日至二十日那
    星期均未請假等語（見原審九十年四月十八日訊問筆錄），復經原審向原處分機
    關查詢結果：本所今年一月份過年前（九十年一月二十日前）並無收到異議人之
    異議狀，是過年後上班時才蓋收文章，又收文章經蓋妥後，如要更改日期亦或塗
    改，本所並無限制等語，此有高雄市交通事件裁決所九十年四月十一日高市建裁
    字第二九五七號之書函一份暨所附該所一月份收文相關記錄及收文職工蔡玉芳九
    十年一月份至三月份上下班簽到退簿影本一份附卷可稽，堪認證人蔡玉芳之證詞
    可採，是本件抗告人仍執陳詞，指摘原裁定不當，為無理由，應予駁回。
三、據上論斷，應依道路交通案件處理辦法第二十六條、刑事訴訟法第四百十二條裁
    定如主文。
中    華    民    國      九十      年       五       月      三十一    日
                              臺灣高等法院高雄分院刑事第八庭
                                  審判長法官  郭雅美
                                       法官  洪兆隆
                                        法官  莊飛宗
右正本證明與原本無異。
不得再抗告。
                                      書記官  張宗芳
中    華    民    國      九十      年       六       月        五      日
                                                                        Ｑ
附件：
臺灣高雄地方法院交通事件裁定                      九十年度交聲字第一二九號
    原處分機關  高雄市交通事件裁決所
    受處分人即  甲○○  男  四十七歲（民國○○○年○月○○日生）
    異  議  人          住高雄市前鎮區○○○路一五六號七樓
                        身分證統一編號：Ｅ一0000000號
右列受處分人因違反道路交通管理處罰條例案件，對於高雄市交通事件裁決所八十九
年十二月二十七日所為之處分（原處分案號：高市交裁字駕裁三二─Ｂ一一九九
五九號），聲明異議，本院裁定如左：
    主  文
異議駁回。
    理  由
一、異議意旨略以：異議人甲○○於民國八十九年五月五日上午九時四十分許，駕車
    沿高雄市○○路由南向北跨越民族陸橋，恰經九如路中線，民族路向燈號已轉為
    紅燈，故九如路向由東向西行之機車業已衝出，異議人當時判斷：一則為了安全
    ，避免與機車騎士衝撞，再則既已過了中線左轉順勢而行，才不影響車流之順暢
    （此為交通號誌設立之原意），此應為理之當然，亦為交通法規之原始精神。遽
    料再民族路西側約八十公尺處之九如路上遭一警員舉旗攔下，一再指摘異議人違
    規左轉，即開具違規處理單，異議人雖不服，但亦無法，隔了一段時間，異議人
    在同時段重回現場，在被攔檢之位置向東看號誌，但因上午九點四十分太陽適在
    東側，日光正熾，極難辨識路口燈號之狀況，且距離路口約八十公尺已無法分辨
    異議人之車是否已過九如路中線，故判斷其係以當時現場車流之方向認定異議人
    違規左轉，但一般若要左轉，皆係順向綠燈時停在超越順向路中線左右等候，伺
    機左轉，但異議人並非此種狀況，而攔檢車又埋伏在距民族路口八十公尺遠，其
    不為交通是否順暢把關，而僅為取締績效之心態昭然若揭，此種做法投機取巧，
    以為立法要求百姓誠實遵守之原意，其心態既已可議，故其取締之公平性與適法
    性自然難令人心服，爰依法請求另為適法之裁奪等云。
二、按受處分人不服道路交通管理處罰條例（民國九十年一月十七日總統公布前之舊
    法，新法雖經總統修正公布，惟其施行日期依同條例第九十三條規定須由行政院
    以命令定之，而行政院尚未以命令公布新法之施行日期，故以下所述及之本條例
    均係現在仍有效之修正生效前之舊法，先予敘明）第八條所定主管機關所為之處
    罰者，得於接到裁決書之翌日起十五日內，向管轄地方法院聲明異議，道路交通
    管理處罰條例第八十七條第一項定有明文，又交通法庭認聲明異議不合法律上之
    程式，且無從補正者，應以裁定駁回之，道路交通案件處理辦法第十八條亦定有
    明文。
三、經查，本件受處分人即異議人甲○○自承係於九十年一月五日即從其鄰居即案外
    人吳秉堯收受原處分機關高雄市交通事件裁決所之前開案號裁決書等語（見本院
    九十年三月十九日訊問筆錄），此有前開裁決書之送達證書附卷可稽，顯認本件
    裁決書業於九十年一月五日合法送達於異議人，則異議人如對原處分機關是項裁
    決不服欲提起異議，依照上述說明，其十五日之合法提出異議期間即自九十年一
    月六日（即其收受裁決書之翌日）起算至同年月二十日止，而九十年一月二十日
    為星期六，本屬公家機關週休二日例假日，惟因九十年農曆除夕與春節假日有四
    天（一月二十三日至二十六日），由於一月二十二日為星期一，因此將前週週六
    假日調移放假，易言之，即九十年一月二十日仍屬公家機關之正常全天上班日，
    此有中華民國九十年政府行政機關辦公日曆表附卷可參，而異議人住於高雄市前
    鎮區，與原處分機關之間並無在途期間之扣除問題，從而異議人遲至九十年一月
    三十一日，逾期始向原處分機關提出聲明異議狀，此有蓋用原處分機關收文章日
    期之異議人之本件異議狀附卷可稽（非以受處分人付郵之日計算其提起異議有無
    逾期，而係以其聲明異議之意思表示到達於原處分機關之時決定其聲明異議有無
    逾期）。又異議人辯稱其係在異議期間內交給原處分機關的一位先生，並沒有逾
    期云云，經本院核閱本件異議狀上原處分機關蓋用之收文章原係蓋印九十年一月
    二十九日而後改為九十年一月三十一日，再訊之證人即原處分機關負責蓋用收文
    章之承辦人蔡玉芳到庭結證稱：伊每日上班時，都會先將聲明異議狀分文，因為
    具有時效性，本件係在二十九日蓋用收文章後可能夾到別的承辦人處，所以一月
    三十一日，又將本件拿來重分，再填上字號，但本件並未遲誤異議人之時間，且
    伊於九十年一月十五日至二十日那星期均未請假，而一月二十日係星期六，但配
    合政府政策所以上全天班等語（見本院九十年四月十八日訊問筆錄），復經本院
    向原處分機關查詢結果認：本所今年一月份過年前（九十年一月二十日前）並無
    收到異議人之異議狀，是過年後上班時才蓋收文章，又收文章經蓋妥後，如要更
    改日期亦或塗改，本所並無限制規定等語，此有高雄市交通事件裁決所九十年四
    月十一日高市建裁字第二九五七號之書函一份暨所附該所一月份收文相關紀錄及
    收文職工蔡玉芳九十年一月份至三月份上下班簽到退簿影本各一份附卷可稽，堪
    認證人蔡玉芳之證述顯較異議人所辯為可採，則縱依原蓋用收文章日期係九十年
    一月二十九日，異議人之聲明異議亦已逾十五日之法定期間，則異議人之聲明異
    議顯然不合法律上程式，且無從補正，核諸前揭說明，自應將異議人之異議駁回
    。
據上論斷，應依道路交通案件處理辦法第十八條，裁定如主文。
中      華      民      國    九十      年      四      月    二十四    日
                                  臺灣高雄地方法院交通法庭
                                      法  官    林  家  賢
右正本證明與原本無異。
如不服本裁定，應於裁定送達後五日內向本院提出抗告狀。
                                      書記官    李  忠  霖
中      華      民      國    九十      年      四      月    二十四    日


司法院資訊處製作；財團法人民間司法改革基金會備份。
